臺灣高等法院臺中分院民事判決　93年度上易字第289號
上　訴　人　乙○○　　住台中市○○區○○里○○路○段
訴訟代理人　蔡易紘律師
被　上訴人　丁○○　　住台中縣清水鎮○○路二０之一號
法定代理人　丙○○　　住台中縣清水鎮○○路二０之一號
訴訟代理人　楊榮富律師
複　代理人　蔣志明律師
右列當事人間請求拆屋還地等事件，上訴人對於中華民國93年04
月16日臺灣臺中地方法院92年度訴字第281號第一審判決提起上
訴，本院於民國94年05月10日言詞辯論終結，判決如下：
    主    文
上訴駁回。
上訴人應將坐落台中縣清水鎮○○○段頂湳子小段198-1地號土
地上如附圖即台中縣清水地政事務所94年2月8日鑑定圖所示A部
分之捲門軌道拆除。
第二審訴訟費用由上訴人負擔。
    事實及理由
壹、程序方面：
    按原告非經他造同意，不得於第二審為訴之變更或追加，但
    擴張或減縮應受判決事項之聲明者，不在此限，此觀民事訴
    訟法第四百四十六條、第二百五十五條第一項第三款規定亦
    明。本件被上訴人於本院追加請求上訴人應將坐落台中縣清
    水鎮○○○段頂湳子小段198-1地號土地上如台中縣清水地
    政事務所94年2月8日鑑定圖所示A部分之捲門軌道拆除；核
    屬聲明之擴充，依上開說明，於法即無不符，應予准許，合
    先敘明。
貳、實體方面：
一、本件被上訴人主張：
（一）坐落台中縣清水鎮○○○段頂湳子小段第１９８–１、１
      ９８–１８地號土地（下稱系爭土地）原為原審被告王丕
      南所有，後經台中縣清水鎮農會聲請強制執行而拍賣，並
      於民國（下同）91年3月20日經訴外人林益堂拍定而取得
      系爭土地之所有權，嗣林益堂於91年4月16日將系爭土地
      贈與給被上訴人，並辦畢所有權移轉登記。詎上訴人乙○
      ○所有之建物即門牌號碼台中縣清水鎮○○里○○路２８
      、３０、３２號房屋及鐵捲門軌道，無合法權源竟占用系
      爭土地如原審附圖所示Ａ、Ｂ、Ｅ、Ｆ部分及台中縣清水
      地政事務所94年2月8日鑑定圖所示Ａ部分土地。被上訴人
      曾請求上訴人拆除上開建物等，並返還前揭土地，惟上訴
      人未與置理。被上訴人爰依民法第七百六十七條規定，請
      求上訴人拆除前揭地上物，並返還系爭土地予被上訴人等
      語。
（二）上訴人於台灣台中地方法院89年度執3字第24846號有關訴
      外人台中縣清水鎮農會與王丕南間返還借款強制執行事件
      ，聲明異議表示該案所查封之坐落台中縣清水鎮○○○段
      頂湳子小段第198-1、198 -13、198-14、198-18號土地上
      面積合計643.85平方公尺之全部建物（包含原審判決附圖
      所示A部分建物，及E部分棚架與B、F部分建物），其所有
      權非訴外人王丕南所有，實為伊所有等語，執行法院即因
      上訴人之上開聲明，就前揭查封之建物予以啟封，而未與
      系爭土地併付拍賣。上訴人與原審被告王丕南於原審第一
      次所提呈之答辯狀中，亦自認系爭土地上所有之建物含被
      上訴人起訴狀附圖所示Ａ部分之建物（即原審判決附圖所
      示Ａ、Ｂ部分之建物）與Ｂ部分之建物（即原審判決附圖
      所示Ｅ部分棚架與Ｆ部分建物），為上訴人所有。上訴人
      與原審被告王丕南二人為姊弟關係，渠等就系爭土地上建
      物所有權之歸屬與坐落之位置，自知之甚稔；自不容上訴
      人嗣後變更其詞，予以否認。
（三）如原審附圖所示Ａ（此部分雖有三個門牌號碼，但已全部
      打通相連）Ｂ、Ｆ部分之建物，外觀上均使用相同之磁磚
      ，而Ａ、Ｂ部分之建物又互相連結，兩者間僅有一牆壁區
      隔，另Ｂ、Ｆ部分之建物固有走道予以區隔，然上方有一
      鋼骨鐵架予以接連；是以整體觀之，Ａ、Ｂ、Ｆ部分之建
      物，實屬一體，苟非一人所有，豈有可能為求建物美觀與
      整體性，於Ｂ、Ｆ外牆貼上與Ａ部分相同之磁磚？並將Ｂ
      、Ｆ部分之建物以鋼骨鐵架予以連結？上訴人徒以Ｂ部分
      之建物本身設有獨立之門可供出入，Ｆ部分建物之屋頂係
      石綿瓦與Ａ部分不同，且未相互緊鄰為由，謂：Ａ、Ｂ、
　　　Ｆ部分之建物係個別獨立，非全屬上訴人所有云云，亦不
  　　足採。
（四）上訴人並未就原審判決附圖所示Ａ、Ｂ部分內之動產是否
      均屬於原審被告王丕南所有一節舉證以實其說，要難採憑
      。訴外人騰慶營造股份有限公司（下稱騰慶公司），其公
      司所在地係設於台中縣清水鎮○○里○○路647巷20弄7號
      ，自不能僅憑勞工保險局87年12月2日保承簡查字第77639
      58號函，將騰慶公司之地址記載為台中縣清水鎮○○路32
      號一情，遽認上訴人長期將Ａ部分之建物交予王丕南使用
      。況且騰慶公司與王丕南為不同之主體，上訴人同意騰慶
      公司於Ａ部分建物內營業，且同意王丕南之辦公室位於其
      中，則上訴人同意使用系爭建物之對象亦為騰慶公司，而
      非王丕南甚明。上訴人就Ｂ部分之建物，未提出任何證據
      ，證明有交付王丕南使用之情形。原審被告王丕南其家人
      至其姊即上訴人家中作客，並留影紀念，屬人之常情，上
      訴人徒以王丕南一家人85年間曾於F部分建物與E部分棚架
      處之拍照留念一情，遽謂Ｅ、Ｆ部分於85年間已交由王丕
      南使用云云，亦無足取。又如判決附圖所示Ｆ部分之建物
      ，訴外人王丕南固租與訴外人盧育翎使用，然係於九十二
      年四月間始出租一情，業經盧育翎於原審履勘時供述甚明
      ，是以盧育翎之上開供詞，即令屬實，亦僅能證明訴外人
      王丕南於被上訴人91年7月3日取得系爭土地『後』，未經
      被上訴人之同意，而將Ｆ部分之建物出租予他人使用，要
      難憑此認定上訴人於84年興建系爭建物時，即同意訴外人
      王丕南使用判決附圖所示Ｆ部分之建物。是上訴人主張系
      爭建物，於興建完成時已全部交由訴外人王丕南使用云云
      ，並非事實。
（五）退步言之，即令上訴人有將興建房屋交予王丕南使用之情
      形，然上訴人究於何時起將系爭建物交予訴外人王丕南使
      用？使用之面積為何？是否持續至被上訴人取得系爭土地
      時？交予訴外人王丕南使用之原因為何？均屬未明，自難
      遽認上訴人自84年間於系爭土地興建建物時，即同意將系
      爭建物交予訴外人王丕南使用迄今。再者，上訴人自承系
      爭建物係於84年間所興建，而訴外人王丕南係於84年4月
      19日始因贈與而單獨取得系爭198-18之土地，及於84年8
      月14日始自訴外人梁基忠等3人處取得系爭198-1土地，此
      有台灣省台中縣土地登記簿可憑，則上訴人於興建完成系
      爭建物時，訴外人王丕南是否已為系爭土地之所有權人，
      即非無疑，因此上訴人謂：系爭土地之原所有權人王丕南
      同意伊於84年間在系爭土地興建系爭建物，而伊同意將系
      爭建物交予當時之土地所有權人王丕南使用云云，亦不足
      採信。準此，上訴人即令有將系爭建物交予訴外人王丕南
      使用之情形，亦與最高法院判決所謂交換土地，即提供自
      己之土地供他方長期使用，以換取利用他方土地為目的所
      成立之租賃關係，迥然不同。上訴人仍謂：上訴人使用王
      丕南之土地與上訴人供王丕南使用系爭房屋間，為互換使
      用，彼此間成立租賃關係云云，亦屬無據。
二、上訴人則為如下之抗辯：
（一）系爭土地及其地上建物原為訴外人王達佐所有，訴外人王
      達佐病逝前，分別將系爭土地分配予原審被告王丕南、將
      系爭建物分配予上訴人乙○○，嗣原審被告王丕南於86年
      將系爭土地設定抵押權予清水鎮農會，於91年經拍賣而由
      訴外人林益堂拍定，並將系爭土地贈與被上訴人。原審被
      告王丕南對於92年11月3日月三日之鑑定圖所示Ａ部分即
      係門牌號碼台中縣清水鎮○○里○○路二八、三○、三二
      號建物並無所有權；該鑑定圖所示Ｂ、Ｅ、Ｆ部分則為原
      審被告王丕南出資興建。而原審被告王丕南所有Ｂ部分之
      建物，與上訴人乙○○所有Ａ部分建物係各自獨立，此觀
      Ａ與Ｂ間有磚牆區隔，Ｂ部分建物本身設有獨立門戶可供
      進出，且原審被告王丕南所有坐落於台中縣清水鎮○○○
      段頂湳子小段第198–14地號土地上之廠房，其上之鋼骨
      鐵架搭蓋範圍係由該廠房向Ｂ、Ｅ部分及中廊延申，而覆
      蓋至Ａ、Ｂ間之磚牆，即可證明。又原審被告王丕南所有
      Ｆ部分建物，與上訴人乙○○所有Ａ部分建物亦係各自獨
      立之建物，且非同時興建，此觀Ｆ部分建物係以石棉瓦搭
      蓋，而Ａ部分建物屋頂為鐵皮搭蓋可證。原審被告王丕南
      於興建Ｂ、Ｅ、Ｆ部分時，為求建物美觀，乃於外牆採用
      與Ａ部分相同之品牌，而非如被上訴人所稱與Ａ部分同時
      建築。參諸最高法院判例意旨及民法第四百二十五條之一
      第一項規定，原審被告王丕南Ｂ、Ｅ、Ｆ部分之建即應類
      推適用民法第四百二十五條之一第一項規定，認於原審被
      告王丕南所有Ｂ、Ｅ、Ｆ部分建物之使用期限內，原審被
      告王丕南與被上訴人間有租賃關係存在，且被上訴人自訴
      外人林益堂受贈系爭土地，應有民法第四百二十五條第一
      項之類推適用，因此原審被告王丕南占有系爭土地，係有
      權占有。被上訴人訴請非具所有權人或占有人身分之上訴
      人乙○○拆屋還地，顯於法無據等語。
（二）原判決附圖所示Ａ、Ｂ、Ｅ、Ｆ部分之建物，如鈞院認其
      所有權人係上訴人乙○○：則原審被告王丕南係以自己所
      有之土地讓由上訴人乙○○所有上開建物使用為對價，而
      使用上訴人乙○○之上開建物；而乙○○則係以讓由原審
      被告王丕南使用上開建物為對價，而使用原為原審被告王
      丕南所有之系爭土地。亦即上訴人等間關於土地及建物之
      使用均付有相當之對價，並非無償，其性質屬互為租賃。
      且該租賃關係依法應至建物不堪使用時始消滅，故上訴人
      並非無權占有系爭土地，亦即本件應依修正前民法第425
      條規定，有買賣不破租賃之適用。又系爭土地原為原審被
      告王丕南所有，原審被告王丕南於84年間，將系爭土地出
      租予上訴人乙○○，由乙○○興建房屋。嗣系爭土地雖於
      91年3月20日由訴外人林益堂拍定而取得系爭土地之所有
      權，林益堂於91年4月16日再將系爭土地贈與給被上訴人
      ，並辦畢所有權移轉登記。上訴人等間之基地租賃契約，
      仍應適用修正前民法第425條之規定，而有買賣不破租賃
      原則之適用，亦即租賃契約對於受讓土地之被上訴人仍繼
      續存在，被上訴人應繼受該租賃關係。準此，上訴人乙○
      ○所有如原判決附圖所示Ａ、Ｂ、Ｅ、Ｆ部分之建物占有
      系爭土地，既係基於租賃契約，且該租賃契約對被上訴人
      仍屬有效，則上訴人乙○○依法即非無權占有。從而，被
      上訴人以上訴人等無權占有，依所有權之作用，求命上訴
      人拆屋還地，自屬無據。
（三）原審被告王丕南於民法債篇修正條文施行（即89年5月5日
      ）前，即已繼續使用如原判決附圖所示Ａ、Ｂ、Ｅ、Ｆ部
      分之建物，此由下列事證即足證之：（１）關於原判決附
      圖Ａ部分：此由勞工保險局87年12月2日保承簡查字第七
      七六三九五八號文，其中記載：「受文者：騰慶營造股份
      有限公司（按訴外人王丕南係擔任負責人）」、「正本：
      台中縣清水鎮○○路三十二號」可證；（２）關於原判決
      附圖Ｂ部分：此部分係廁所、浴室。按該部分使用上無從
      與其他部分分離使用，且無獨立之對外出入口，據此，顯
      見該部分係與其他部分係作一整體之使用；（３）關於原
      判決附圖Ｅ部分：此部分亦有原審被告王丕南南家人之生
      活照足資證明；上開之相片為該建物剛造完工不久拍攝（
      即84年間），相片中人物為訴外人王丕南之子王基騰當時
      其尚為國中一年級，目前已是大學生。（４）關於原判決
      附圖Ｆ部分：此部分亦有訴外人王丕南家人於85年間拍攝
      之生活照足資證明。
三、本件原審審酌兩造攻擊防禦方法，認定如原判決附圖所示Ａ
    、Ｂ、Ｅ、Ｆ部分之建物，均為上訴人乙○○所有；另該附
    圖所示Ｄ部分則為原審被告王丕南占有，並於其上種植花草
    ；因而判命上訴人乙○○應將坐落系爭土地上如原審判決附
    圖所示Ａ、Ｂ、Ｅ、Ｆ部分之建物拆除，並將土地返還被上
    訴人；原審被告王丕南應將坐落系爭土地如原審判決附圖所
    示Ｄ部分之地上物移除，並將土地返還被上訴人。原審被告
    王丕南及上訴人乙○○雖均對原審判決提起上訴，惟原審被
    告王丕南上訴部分，因其上訴不合法，業經原審駁回其上訴
    確定在案。上訴人乙○○上訴聲明：求為判決：（一）原判
    決不利於上訴人之部分廢棄；（二）右廢棄部分，被上訴人
    在原審之訴駁回；（三）第一、二審訴訟費用由被上訴人負
    擔。被上訴人答辯聲明：求為判決：（一）上訴駁回；（二
    ）第一、二審訴訟費用由上訴人負擔。並追加聲明：求為判
    決：上訴人應將坐落台中縣清水鎮○○○段頂湳子小段198-
    1地號土地上如台中縣清水地政事務所94年2月8日鑑定圖所
    示Ａ部分之捲門軌道拆除。
四、以下之事實為兩造所不爭執，堪信為真實：
（一）系爭土地為被上訴人所有，如原審判決附圖所示Ａ部分土
      地上有上訴人乙○○所有之建物占有使用。如該附圖所示
      Ｄ部分則為原審被告王丕南占有，並於其上種植花草。
（二）系爭土地原為原審被告王丕南所有，後經台中縣清水鎮農
      會聲請強制執行而拍賣，並於91年3月20日經訴外人林益
      堂拍定而取得系爭土地之所有權，後林益堂於91年4月16
      日將系爭土地贈與給被上訴人，並辦畢所有權移轉登記。
五、本件被上訴人主張如原審判決附圖所示Ｂ、Ｅ、Ｆ部分之建
    物之所有權人均係上訴人乙○○；上訴人則抗辯是原審被告
    王丕南所有。是本件兩造爭點首為如原審判決附圖所示B、F
    部分之建物與E部分之棚架，究係為原審被告王丕南或上訴
    人所有？經查：
（一）台灣台中地方法院89年度執3字第24846號有關訴外人台中
      縣清水鎮農會與原審被告王丕南間返還借款強制執行事件
      ，就坐落台中縣清水鎮○○○段頂湳子小段第198-1、198
      -13、198-14、198-18號土地上面積合計643.85平方公尺
      之全部建物（包含原審判決附圖所示Ａ部分建物，及Ｅ部
      分棚架與Ｂ、Ｆ部分建物）予以查封，並定期與系爭土地
      併附拍賣，嗣經上訴人乙○○於該執行事件中聲明異議，
      表示前揭土地上門牌號碼台中縣清水鎮○○路28、30、32
      號，面積643.85平方公尺之地面層一層建物，其所有權非
      訴外人王丕南所有，實為伊所有等語，執行法院即因上訴
      人之上開聲明，就前揭查封之建物予以啟封，而未與系爭
      土地併付拍賣等情，此有地政機關之查封登記函、建物成
      果圖暨聲明書在卷可稽，並經本院調取上開執行卷審閱無
      訛。上訴人與原審被告王丕南為姊弟，其二人於上開執行
      事件中，為避免上開達600多平方公尺之建物遭查封、拍
      賣，由上訴人提出異議，聲明上開建物均為伊所有，自不
      容許上訴人於本件訴訟中，反其前言，主張Ｅ部分之棚架
      與ＢＦ、部分之建物為原審被告王丕南所有，否則，無異
      使上訴人與原審被告王丕南得利用司法程序，規避先前之
      強制執行拍賣程序與本件拆屋還地之訴訟。
（二）上訴人於上開聲明書，明白表示面積達643.85平方公尺之
      地面一層建物均為伊所有，與上開執行事件，遭查封之建
      物面積一致，足見上訴人於上開執行事件中，要係針對所
      有查封之建物含原審判決附圖Ａ、Ｂ、Ｆ部分之建物與Ｅ
      部分之棚架，均表示係伊所有自明。而Ｂ部分之建物與A
      部分之建物僅有一牆相隔，且Ｂ部分之建物並無獨立之門
      牌號碼，而Ｅ部分僅為棚架，另Ｆ部分建物之門牌號碼同
      為清水鎮○○路第28號，亦徵上訴人於上開聲明書所稱之
      清水鎮○○路28、30、32號建物，業已包括Ｂ、Ｆ部分建
      物與Ｅ部分之棚架，要屬甚明。從而，上訴人抗辯：伊於
      上開聲明書所指之建物，僅係原審判決附圖Ａ部分之建物
      云云，自不足採憑。
（三）上訴人與原審被告王丕南於原審第一次所提呈之答辯狀中
      稱：「原告主張被告王丕南……如附圖（指被上訴人起訴
      狀所附附圖）所示Ｂ部分之建物即門牌號碼台中縣清水鎮
      ○○里○○路28號房屋拆除……。惟被告王丕南並非上開
      建物之所有權人。」等語（見原審卷第六六、六七頁）。
      ，佐以被上訴人起訴狀附圖所示Ｂ部分即為原審判決附圖
      所示Ｅ部分之棚架與Ｆ部分之建物等情，足見上開答辯狀
      所指王丕南非「上開建物」之所有權人一節，其中『上開
      建物』係指原審判決附圖所示Ｅ部分之棚架與Ｆ部分建物
      甚明。另上開答辯狀復稱：「被告等之父王達佐繼承其坐
      落於上開系爭土地Ｂ部分之房屋，嗣於系爭土地上興建Ａ
      部分之建物……，查訴外人王達佐……，將系爭二筆土地
      上之建物分配予被告乙○○。」等語，亦徵上訴人與原審
      被告王丕南於上開答辯狀中，要已自認系爭土地上所有之
      建物含被上訴人起訴狀附圖所示Ａ部分之建物（即原審判
      決附圖所示Ａ、Ｂ部分之建物）與Ｂ部分之建物（即原審
      判決附圖所示Ｅ部分棚架與Ｆ部分建物），均為上訴人所
      有至明。上訴人與原審被告王丕南二人為姊弟關係，渠等
      就系爭土地上建物所有權之歸屬與坐落之位置，自知之甚
      稔；上訴人先於前開強制執行拍賣程序中聲明系爭土地上
      之系爭建物均為其所有，並為當時之執行債務人王丕南所
      不爭執；嗣於被上訴人提起本件訴訟後，渠等於原審第一
      次答辯狀中復自認系爭土地上之建物均為上訴人所有等情
      ，自不容上訴人嗣後變更其詞，予以否認。準此，上訴人
      抗辯：在未鑑界前，無法確知建物坐落之位置，其上開答
      辯狀所稱「王丕南並非上開建物之所有權人」之部分，僅
      指鑑定圖Ａ部分而言云云，要不足取。
（四）按自認人能證明其自認與事實不符者，得撤銷之，民事訴
      訟法第二百七十九條第三項定有明文。兩造於原審九十二
      年六月二十四日言詞辯論期日固相互自認如原審判決附圖
      所示Ｆ部分之建物係原審被告王丕南所有等情在卷，惟被
      上訴人嗣後主張撤銷上開自認，改主張係上訴人乙○○所
      有等語，查：如原審附圖所示Ａ（此部分雖有三個門牌號
      碼，但已全部打通相連）Ｂ、Ｆ部分之建物，外觀上均使
      用相同之磁磚，而Ａ、Ｂ部分之建物又互相連結，兩者間
      僅有一牆壁區隔，另Ｂ、Ｆ部分之建物固有走道予以區隔
      ，然上方有一鋼骨鐵架予以接連等情，業據原審及本院履
      勘現場屬實，分別製有勘驗筆錄在卷可參，並有照片七張
      附卷可考。是以整體觀之，Ａ、Ｂ、Ｆ部分之建物，實屬
      一體，苟非一人所有，豈有可能為求建物美觀與整體性，
      於Ｂ、Ｆ外牆貼上與Ａ部分相同之磁磚？並將Ｂ、Ｆ部分
      之建物以鋼骨鐵架予以連結？復參以上訴人於前開強制執
      行拍賣程序中之聲明異議及原審第一次答辯狀中自認之事
      實；足證如原審判決附圖所示Ｆ部分之建物係上訴人所有
      ；故被上訴人之前開自認自與事實不符，則其主張撤銷此
      部分之自認，應屬合法。上訴人徒以Ｂ部分之建物本身設
      有獨立之門可供出入，Ｆ部分建物之屋頂係石綿瓦與Ａ部
      分不同，且未相互緊鄰為由，謂：Ａ、Ｂ、Ｆ部分之建物
      係個別獨立，非全屬上訴人所有云云，亦不足採。
六、按所有人對於無權占有其所有物者，得請求返還之，對於妨
    害其所有權者，得請求除去之，民法第七百六十七條前段及
    中段定有明文。又所有權人對占用人主張物上請求權，僅須
    證明其為所有權人及被占用之事實為已足，倘占用人抗辯其
    占有有正當權源，依民事訴訟舉證責任分配法則，應就此事
    實負舉證之責。被上訴人主張上訴人所有上開建物占用被上
    訴人所有系爭土地，既無正當權源，係屬無權占用，爰依上
    開法條規定，請求上訴人等拆除前揭地上物，並返還系爭土
    地予被上訴人等語。上訴人雖抗辯：原判決附圖所示Ａ、Ｂ
    、Ｅ、Ｆ部分之建物，如鈞院認其所有權人係上訴人乙○○
    ；因上開建物於興建完成時，即已全部交由原審被告王丕南
    使用：則原審被告王丕南係以自己所有之土地讓由上訴人乙
    ○○所有上開建物使用為對價，而使用上訴人乙○○之上開
    建物；而乙○○則係以讓由原審被告王丕南使用上開建物為
    對價，而使用原為原審被告王丕南所有之系爭土地；其性質
    屬互為租賃。依修正前民法第425條之規定，被上訴人應繼
    受該租賃關係；上訴人乙○○即非無權占有等語；然為被上
    訴人所否認，依上說明，上訴人應就其有正當權源之事實負
    舉證之責。上訴人抗辯上開建物於興建完成時，即已全部交
    由原審被告王丕南云云，雖舉（１）如原審判決附圖所示Ａ
    、Ｂ建物內之所有動產均為原審被告王丕南所有，此有上訴
    人於原審所呈照片為證；（２）原審92年9月29日勘驗現場
    時，訴外人盧育翎陳稱王丕南將部份建物Ｅ、Ｆ部分出租與
    盧育翎；此有原審勘驗筆錄附卷可參；（３）勞工保險局87
    年12月2日保承簡查字第七七六三九五八號文，其中記載受
    文者：「騰慶營造股份有限公司」（原審被告王丕南為負責
    人）」，其地址記載為「台中縣清水鎮○○路三十二號」；
    （４）原判決附圖Ｂ部分係廁所、浴室，使用上無從與其他
    部分分離使用，且無獨立之對外出入口；（５）原審被告王
    丕南於原審提出其家人於原判決附圖Ｅ、Ｆ部分之生活照為
    證。惟查：
（一）上訴人及原審被告王丕南於原審所提照片，雖可證明如原
      審判決附圖所示Ａ部分建物係供辦公室使用，惟仍無法證
      明上開建物內之動產均為原審被告王丕南所有。另查訴外
      人騰慶營造股份有限公司所在地係設於台中縣清水鎮○○
      里○○路647巷20弄7號，此有被上訴人所提經濟部網站之
      公司基本資料查詢附卷可參；而騰慶公司與王丕南為不同
      之權利主體，縱令上訴人同意騰慶公司於原審判決附圖所
      示Ａ部分建物內營業，則上訴人同意使用系爭建物之對象
      亦為騰慶公司，而非王丕南。至上訴人所提原審被告王丕
      南家人於原審判決附圖所示Ｅ部分、Ｆ部分建物內之照片
      ，亦不足為Ｅ、Ｆ部分於84、85年間即已交由王丕南使用
      至今之證明。又如判決附圖所示Ｆ部分之建物，原審被告
      王丕南固於九十二年四月租與訴外人盧育翎使用，然係於
      被上訴人91年7月3日取得系爭土地之後。另住於系爭建物
      附近之證人甲○○於本院準備程序固證稱系爭建物前面店
      面部分為公司用，後面增建部分做住家使用，原審被告王
      丕南及其家人曾住在那裡；惟亦證稱：「房子改建前，上
      訴人全家都住在那裡，改建後，因伊在外面工作，因此沒
      有注意到上訴人是否仍確實住在那裡」等語；是證人甲○
      ○亦無法證明上訴人是否確曾將系爭建物全部交予王丕南
      使用。再者，上訴人自承系爭建物係於84年間所興建，而
      原審被告王丕南係於84年4月19日始因贈與而取得系爭198
      -18土地之全部所有權；及於84年8月14日始自訴外人梁基
      忠等3人處取得系爭198-1土地，此有土地登記簿附卷可憑
      ，則上訴人於興建系爭建物時，訴外人王丕南是否已為系
      爭土地之所有權人，即非無疑。退步言之，即令上訴人有
      將系爭建物交予原審被告王丕南使用之情形，然上訴人與
      原審被告王丕南為姊弟，原審被告王丕南使用上訴人所有
      系爭建物之法律關係，或為無償使用借貸，非僅租賃而已
      。
（二）按租賃係指當事人約定，一方以物租與他方使用、收益，
      他方支付租金之契約；次按互換土地使用係一方以自己所
      有或有使用權之土地換與他方使用為對價，而使用他方換
      來之土地，亦即使用他人土地付有相當之對價，其性質屬
      互為租賃；惟仍以當事人間就互換土地一事意思表示合致
      ，始為成立。本件上訴人一方面主張如原審判決附圖所示
      Ｂ、Ｅ、Ｆ部分之建物為原審被告王丕南所有；一方面又
      主張如本院認上開建物之所有權人係上訴人；因上開建物
      於興建完成時，即已全部交由原審被告王丕南使用：則原
      審被告王丕南係以自己所有之土地讓由上訴人乙○○所有
      上開建物使用為對價，而使用上訴人乙○○之上開建物；
      而乙○○則係以讓由原審被告王丕南使用上開建物為對價
      ，而使用原為原審被告王丕南所有之系爭土地；其性質屬
      互為租賃。惟上訴人迄至本件訴訟中，既仍主張如原審判
      決附圖所示Ｂ、Ｅ、Ｆ部分之建其所有權人為原審被告王
      丕南；則焉有可能如其主張原審被告王丕南於84年間，即
      將系爭土地出租予上訴人興建系爭房屋；並進而主張於該
      時或其後，上訴人及原審被告王丕南間，已有原審被告王
      丕南以自己所有之土地讓由上訴人所有上開建物使用為對
      價，而使用上訴人之上開建物；而上訴人則以讓由原審被
      告王丕南使用上開建物為對價之合意。且上訴人及原審被
      告王丕南於前揭強制執行程序及原審審理中，亦從未主張
      其二人間就系爭建物與系爭土地間有如其主張之交換使用
      關係。是上訴人上訴本院後，所為上開抗辯，無非規避被
      上訴人訴請拆屋還地，委無足取。
七、綜上所述，本件被上訴人主張上訴人所有系爭建物無權占用
    其所有系爭土地，為可採信；上訴人所辯均無可取。從而，
    被上訴人本於民法第七百六十七條所有權人之權利，訴請上
    上訴人乙○○應將坐落系爭第198–11、198–18號土地上如
    原審判決附圖所示Ａ部分磚造鐵皮屋頂之建物（面積○‧○
    一五六公頃）即門牌號碼台中縣清水鎮○○里○○路二八、
    三○、三二號房屋、及坐落同地段第198–18號土地上如附
    圖所示Ｂ部分磚造鐵皮屋頂之建物（面積○‧○○三一公頃
    ）、如附圖所示Ｅ部分鋼骨架鐵皮頂之棚架（面積○‧○○
    二六公頃）、如附圖所示Ｆ部分磚造鐵皮屋頂之建物（○‧
    ○○一四公頃）拆除，並將土地返還被上訴人；並於本院追
    加請求上訴人應將坐落198-1地號土地上如台中縣清水地政
    事務所94年2月8日鑑定圖所示Ａ部分之捲門軌道拆除，均有
    理由，應予准許。是則原審判命上訴人如數給付，於法並無
    不合。上訴意旨指摘原判決不當，求予廢棄改判，為無理由
    ，應予駁回其上訴。
八、本件事證已臻明確，兩造其餘攻擊防禦方法及舉證，對於本
    件判決結果均不生影響，爰不一一論述，附此敘明。
九、據上論結，本件上訴為無理由，依民事訴訟法第四百四十九
    條第一項、第七十八條，判決如主文。
中　　華　　民　　國　　94　　年　　5 　　月　　24　　日
                    民事第二庭  審判長法　官　童有德
                 　                 　法　官　蔡秉宸
             　  　　                 法　官　翁芳靜
上列正本係照原本作成。
不得上訴。
                            　 　　　 書記官　陳麗玉
中　　華　　民　　國　　94　　年　　5　　月　 　25　　日
                                                      Ｈ
